【裁判字號】    99,上訴,745
【裁判日期】    990520
【裁判案由】    毒品危害防制條例等
【裁判全文】
臺灣高等法院刑事判決                 99年度上訴字第745號
上  訴  人  臺灣士林地方法院檢察署檢察官
上  訴  人
即  被  告  乙○○
指定辯護人  蔡樹基律師（法律扶助律師）
被      告  甲○○
指定辯護人  蕭銘毅律師（法律扶助律師）
上列上訴人因被告違反毒品危害防制條例等案件，不服臺灣士林
地方法院98年度訴字第156號，中華民國98 年12月25日第一審判
決（起訴案號：臺灣士林地方法院檢察署98年度偵字第967、968
、 969、1963、1964、1965、1966、2787、3197、5041、5057、
5859號，98年度毒偵字第118 、119、120、182、212、213、320
、703號，及移送併案案號：同署98年度偵字第6926 號），提起
上訴，本院判決如下：
    主  文
原判決關於甲○○所犯如附表一編號1至4、6、7所示各罪及定執
行部分均撤銷。
甲○○所犯如附表一編號1至4、6所示之罪，各處如附表一編號1
至4、6所示之刑。
其他上訴駁回。
甲○○上開撤銷改判所處主刑部分，與上訴駁回（即附表一編號
5、8）之主刑部分，應執行有期徒刑拾壹年，併科罰金新臺幣伍
萬貳仟元，罰金如易服勞役，以新臺幣壹仟元折算壹日。
    事  實
壹、甲○○部分
一、甲○○明知安非他命為毒品危害防制條例第二條第二項第二
    款列管之第二級毒品，依法不得販賣及持有，竟意圖牟利而
    先後為下列販賣犯行：
  (一)於民國九十七年十一月十日下午四時許，以其持用之000
    0000000號行動電話與李昀易持用之0000000
    000號行動電話聯繫後，在臺北縣淡水鎮○○路一六九巷
    六八號十三樓其居處，以每公克新臺幣（下同）三千五百元
    之價格，販賣安非他命二包各一公克與李昀易，總計七千元
    。
  (二)於九十七年十一月十五日下午六時許，以其持用之上開行動
    電話與李昀易持用之前揭行動電話聯繫後，在其上揭居處，
    以每公克三千五百元之價格，販賣安非他命二包各一公克與
    李昀易，總計七千元。
  (三)於九十七年十一月十八日上午十時許，以其持用之上開行動
    電話與葉志傑持用之0000000000號行動電話聯繫
    後，在其上開居處，以二千元之價格，販賣安非他命零點五
    公克與葉志傑。
  (四)於九十七年十一月二十三日上午九時許，以其持用之000
    0000000號行動電話與葉志傑持用之0000000
    000號行動電話聯繫後，在其上開居處，以每公克三千五
    百元之價格，販賣安非他命一公克與葉志傑。
二、甲○○另明知具有殺傷力之槍枝、子彈為違禁物，未經主管
    機關許可不得持有，竟先後為下列犯行：
  (一)於九十八年一月八日前某日，在其位於臺北縣淡水鎮○○路
    一三六巷四○弄六號五樓居處，拾獲姓名年籍不詳之成年友
    人所遺留具有殺傷力之口徑九釐米制式子彈一顆，竟意圖為
    自己不法之所有，予以侵占入己，而未經許可持有該具有殺
    傷力之子彈一顆（業因試射而鑑驗用罄）。
  (二)於九十七年中旬，在位於臺北縣淡水鎮○○街○段之「戰略
    高手」網咖以電腦設備連線上網，向姓名年籍不詳、綽號「
    小狗子」之成年賣家，以每枝二萬五千元之代價購買具有殺
    傷力之改造手槍二枝（各含彈匣一個，槍枝管制編號分別為
    0000000000號、0000000000號），及
    具有殺傷力之直徑八釐米非制式子彈一顆、不具殺傷力之直
    徑七點七釐米非制式子彈一顆，並約定在臺北縣淡水鎮捷運
    淡水站交付款項後，由綽號「小狗子」之成年人郵寄上開槍
    彈至甲○○位在臺北縣淡水鎮○○路一三六巷四○弄六號五
    樓居處收受，甲○○乃未經許可而持有該槍、彈，並分別藏
    放在臺北縣淡水鎮○○路沙崙海水浴場停車場之後方廢棄水
    泥管內及臺北縣淡水鎮○○路○段八七號的土地公廟旁。嗣
    經甲○○主動向警方自首上情，並由其帶同警方先於九十八
    年二月十二日下午三時五十分許，在上開沙崙海水浴場停車
    場之後方廢棄水泥管內查扣改造手槍一枝（槍枝管制編號為
    0000000000號）、不具殺傷力之非制式子彈一顆
    （業因試射而鑑驗用罄），再於九十八年三月二十四日下午
    二時五十分許，在前揭土地公廟旁藏放地點查扣改造手槍一
    枝（槍枝管制編號為0000000000號）、具有殺傷
    力之非制式子彈一顆（業因試射而鑑驗用罄），甲○○因而
    報繳其持有之全部槍砲、彈藥。
三、甲○○前於九十六年間，因施用毒品，經法院裁定送勒戒處
    所觀察、勒戒，因無繼續施用毒品之傾向，而於九十七年一
    月二十二日釋放，並由臺灣士林地方法院檢察署檢察官以九
    十六年度毒偵字第一七二六號案件為不起訴處分確定。詎其
    仍未戒除毒癮，基於施用第一級、第二級毒品之犯意，於前
    開觀察、勒戒執行完畢釋放後五年內即九十八年一月八日凌
    晨零時許，在其位於臺北縣淡水鎮○○路一三六巷四○弄六
    號五樓之居處內，將第一級毒品海洛因、第二級毒品甲基安
    非他命一併置於吸食器內，以火燒烤吸食其煙霧，而合併施
    用海洛因及甲基安非他命一次，嗣為警採尿送驗而悉上情。
四、甲○○嗣於九十八年一月八日，為警在臺北縣淡水鎮○○路
    一三六巷四○弄六號五樓其居處查獲，並扣得海洛因一包（
    淨重三點零五公克，空包裝重零點三四公克，純質淨重零點
    八二公克）、甲基安非他命三包（含三個塑膠袋及三個標籤
    之總重量三點一七八公克、驗餘含三個塑膠袋及三個標籤之
    總重量為三點一○九公克）、電子磅秤一台、吸食器一組、
    分裝袋一批、玻璃球四顆、塑膠鏟管三支、監視鏡頭一組、
    行動電話四具（其中含有SIM卡者有三具，行動電話號碼分
    別為0000000000號、0000000000號、
    0000000000號）、子彈一顆（即上開侵占子彈部
    分，業因試射而鑑驗用罄）等物。
貳、乙○○部分：
一、乙○○（綽號十五元）前於九十六年間，因施用第二級毒品
    ，經法院判處有期徒刑三月確定，於九十七年十月十一日執
    行完畢。猶不知悔改，明知海洛因為毒品危害防制條例第二
    條第二項第一款列管之第一級毒品，依法不得販賣及持有，
    竟意圖牟利，於九十七年十二月三日下午六時二十二分許，
    以其持用之0000000000號行動電話與林嘉保持用
    之0000000000號行動電話聯繫後，在臺北縣淡水
    鎮淡水國中後方，以一千元之價格，販賣海洛因一小包（約
    重零點一公克）與林嘉保。
二、嗣於九十八年一月六日晚間八時四十分許，為警在臺北縣淡
    水鎮○○街一巷三號一樓查獲，並扣得乙○○之行動電話三
    具（其中含有SIM卡者有二具，行動電話號碼分別為000
    0000000號、0000000000號）、現金四千
    一百元等物。
、案經臺北市政府警察局移送，及臺北市政府警察局大同分局
    、臺北縣政府警察局金山分局、行政院海岸巡防署海洋巡防
    總局第二海巡隊報告臺灣士林地方法院檢察署檢察官偵查起
    訴及移送併案辦理。
    理  由
壹、程序方面
    本判決下列資以認定被告犯罪事實之供述證據（含證人李昀
    易、葉志傑之警詢及偵查中之供證，及證人林嘉保於偵查中
    之供證等）及非供述證據（詳見後述），檢察官、被告及辯
    護人於本院調查證據時，並未於言詞辯論終結前聲明異議，
    本院審酌該等供述證據作成之情況，認為適當，且亦無其他
    違背法定程序而取證之情形，依刑事訴訟法第一百五十九條
    之五規定、第一百五十八條之四反面解釋，自有證據能力，
    合先敘明。
貳、實體方面
一、被告甲○○部分：
  (一)訊據被告甲○○對於上開事實均坦承不諱，而其所犯上開事
    實壹之一之(一)至(四)部分，核與證人李昀易、葉志傑於警詢及
    偵查中所證相符，並有通訊監察譯文一份在卷可稽；其所犯
    上開事實壹之二之(一)、(二)部分，核與證人即臺北市政府警察
    局刑事警察大隊偵查員陳智瀅、臺北市政府警察局大同分局
    偵查員吳政益於原審供證情節相符，並有查獲相片數幀在卷
    可參，且有改造手槍二枝（各含彈匣一個，槍枝管制編號分
    別為0000000000號、0000000000號）
    、具殺傷力之口徑九釐米制式子彈一顆（業因試射而鑑驗用
    罄）、具殺傷力之直徑八釐米非制式子彈一顆（業因試射而
    鑑驗用罄）扣案可佐，上開扣案之槍彈均送內政部警政署刑
    事警察局鑑定結果，認編號0000000000號槍枝（
    含彈匣一個），係改造手槍，由仿Walther廠PPK / S型半自
    動手槍製造之槍枝，換裝土造金屬槍管而成，擊發功能正常
    ，可供擊發適用子彈使用，具有殺傷力；編號000000
    0000號槍枝（含彈匣一個），亦係改造手槍，由仿Walt
    her廠PPK/S型半自動手槍製造之槍枝，換裝土造金屬槍管而
    成，擊發功能正常，可供擊發適用子彈使用，具有殺傷力；
    口徑九釐米制式子彈一顆，經試射可擊發，具有殺傷力；直
    徑八釐米非制式子彈一顆是由金屬彈殼組合而成，經試射可
    擊發，具有殺傷力，此有該局九十八年二月十六日刑鑑字第
    ○九八○○○九九一○號鑑驗書、九十八年三月二十三日刑
    鑑字第○九八○○二○二一五號鑑驗書、九十八年四月二十
    日刑鑑字第○九八○○四一四五一號鑑驗書各一份在卷可佐
    （第一九六四號偵查卷第四八、四九頁、第三一九七號偵查
    卷第三四、三五頁、第五○四一號偵查卷第二五、二六頁）
    ；其所犯上開事實壹之三部分，則有臺北市政府警察局偵辦
    毒品案件尿液檢體委驗單、臺灣尖端先進生技醫藥股份有限
    公司九十八年一月十六日濫用藥物檢驗報告、法務部調查局
    濫用藥物實驗室九十八年二月十九日鑑定書、臺北榮民總醫
    院九十八年二月十三日鑑定書各一份，及查獲相片數幀在卷
    可憑，且有海洛因一包（淨重三點零五公克，空包裝重零點
    三四公克，純質淨重零點八二公克）、甲基安非他命三包（
    含三個塑膠袋及三個標籤之總重量三點一七八公克、驗餘含
    三個塑膠袋及三個標籤之總重量為三點一○九公克）、電子
    磅秤一台、吸食器一組、分裝袋一批、玻璃球四顆、塑膠鏟
    管三支、監視鏡頭一組、行動電話四具（其中含有SIM卡者
    有三具，行動電話號碼分別為0000000000號、0
    000000000號、0000000000號）扣案可
    參，足認被告甲○○之自白與事實相符，堪採為本案認定犯
    罪事實之證據。
  (二)至被告甲○○就為警先後於九十八年二月十二日下午三時五
    十分許，查獲改造手槍一枝（槍枝管制編號為000000
    0000號）、不具殺傷力之非制式子彈一顆，及於九十八
    年三月二十四日下午二時五十分許，查獲改造手槍一枝（槍
    枝管制編號為0000000000號）、具有殺傷力之非
    制式子彈一顆乙節，雖於偵查中供稱：均係在九十七年中旬
    購入，二次購買時間相隔約一週云云，並於原審為認罪之陳
    述，然其迭於偵查、原審及本院均供稱：上開槍彈係向綽號
    「小狗子」成年賣家，以每枝二萬五千元之價格購買等語，
    且於警詢時供稱：係在九十七年中旬購得等語（第三一九七
    號偵查卷第七頁，第五○四一號偵查卷第四頁），更於本院
    堅稱：上開槍彈係於同一時間所購得等語，是其於偵查之自
    白是否真實，即非無疑。且被告甲○○於九十八年一月九日
    即因毒品案件羈押於士林看守所，嗣其經第二海巡隊三組於
    九十八年二月十二日及同年三月二十四日借訊後，供出藏放
    槍彈地點，始為警分別於上開時地查獲槍彈等情，有警詢筆
    錄（第三一九七號偵查卷第六至八頁，第五○四一號偵查卷
    第三至五頁）及本院被告前案紀錄表在卷可按。此與被告甲
    ○○於本院供稱：「我原本要一次購買二支，但是錢現金不
    足，我們就約好第二禮拜在交第二把槍，貳把槍是同樣的型
    式改造手槍，我都有看到槍枝。」、「一次我跟海巡署說我
    要交兩把槍，但是我一時找不到另外一把在哪裡，我是過了
    一個禮拜之後他們借提我出去再去起出另外一把。」等語吻
    合。是堪認被告係基於一個購買槍彈之犯意，接續買入上開
    槍彈而予以持有，應屬同一之持有行為。
  (三)綜上，被告上開犯行事證明確，均洵堪認定，應依法論科。
二、上訴人即被告乙○○部分：
    訊據上訴人即被告乙○○矢口否認販賣第一級毒品海洛因犯
    行，辯稱：伊僅係幫忙林嘉保拿取毒品，並沒有從中獲利云
    云。惟查：
  (一)被告乙○○於上開時間及地點，以一千元價額販賣零點一公
    克海洛因與林嘉保之事實，業據證人林嘉保於偵查中供證明
    確（第九六七號偵查卷第二○二至二○四頁），核與證人林
    嘉保所持用之0000000000號行動電話與被告所使
    用之0000000000號行動電話，於九十七年十二月
    三日下午六時二十二分許至下午七時三十六分許，有三通之
    通聯紀錄，證人林嘉保先於第一通電話向被告詢問有無毒品
    ，確認有之後，即表示要拿一千元，被告應允並要求證人林
    嘉保過來淡水國中，第二通、第三通電話對話內容，係證人
    林嘉保一再詢問被告是否到達淡水國中，被告則答以「要到
    了」、「你在那邊等我馬上到」等語吻合，有通信監察譯文
    在卷可憑（第五八五九號偵查卷第二四頁），足資佐證證人
    林嘉保之上開證述情節應非虛妄。雖證人林嘉保於原審詰問
    時先係供證：當時伊係要向被告拿一千元之海洛因，但碰面
    後，被告說他只有安非他命，沒有海洛因，所以實際上沒有
    交易海洛因云云（原審卷(二)第二四三頁），復改供證：伊當
    時沒有向被告買，只是要他幫伊找找看，伊當時問被告有沒
    有，他說沒有，伊跟他說不舒服，要他幫伊問問看，後來他
    有找到，所以實際上有和被告在淡水國中完成海洛因交易，
    就是伊交錢給他，他拿海洛因給伊云云（原審卷(二)第二四九
    、二五○頁），不僅前後供證矛盾，亦與上揭通聯對話相歧
    。況證人於原審檢察官覆反詰問時供證：（問：所以被告乙
    ○○有賣毒品給你？）他又沒有算伊錢，怎麼算是賣伊。伊
    對所證版本眾多沒有合理說明，伊不清楚被告乙○○的上手
    是誰、也不清楚他的進貨價為何，伊認為被告乙○○沒有賺
    錢是自己猜的等語，益徵證人林嘉保迴護被告乙○○之情明
    確，自難採為有利於被告之證據。又審諸證人林嘉保於偵查
    中就被告販賣海洛因之時間、地點與價金等情節，均連續陳
    述且證述明確，而證人林嘉保經警查獲前確有施用第一級毒
    品之惡習，有臺灣士林地方法院九十八年度審訴字第七五三
    號刑事判決可參。是被告於上揭時、地販賣海洛因與證人林
    嘉保並收取價金一千元之事實，堪予認定。辯護人聲請傳訊
    證人林嘉保，惟證人業於原審交互詰問詳實，且事證已明，
    核無再予調查之必要。
  (二)本件雖因被告否認有販賣海洛因與證人林嘉保之犯行，致無
    法查知其販賣海洛因之利得，惟按海洛因等毒品，本無一定
    之公定價格，是其各次買賣之價格，當亦各有差異，或隨供
    需雙方之資力、關係之深淺、需求之數量、貨源之充裕與否
    、販賣者對於資金之需求程度，以及政府查緝之態度，進而
    為各種不同之風險評估，而為機動性之調整，是其價格標準
    ，自非一成不變，且販賣者從各種「價差」或「量差」或「
    純度」謀取利潤方式，亦有差異，然其所圖利益之非法販賣
    行為目的，則屬相同，並無二致。因之，販賣利得，除經被
    告坦承，或因帳冊記載致價量至臻明確外，確實難以究其原
    委。然按一般民眾之普遍認知，毒品價格非低、取得不易，
    且毒品交易向為政府查禁森嚴且重罰不寬貸，衡諸常情，倘
    非有利可圖，殊無必要甘冒持有毒品遭查獲、重罰之極大風
    險，無端親送至交易處所，或於自身住處附近交易毒品之理
    。從而，舉凡有償交易，除確有反證足資認定係基於某種非
    圖利本意之關係外，通常尚難因無法查悉其買進、賣出之差
    價，而諉無營利之意思，或阻卻販賣犯行之追訴，致知過坦
    承者難辭重典，飾詞否認者反得逞僥倖，而失情理之平。而
    依卷附本院被告前案紀錄表之記載，被告乙○○有多次違反
    毒品危害防制條例前科，其對於海洛因價格昂貴，取得不易
    ，毒品交易為政府檢警機關嚴予取締之犯罪，法律並就此懸
    有重典處罰，當知之甚稔，自客觀以言，倘無利可圖，被告
    乙○○又何需費心自甘承受重典，涉險販賣第一級毒品。是
    被告乙○○確於上揭時地販賣第一級毒品海洛因以營利之犯
    意，應堪認定。
  (三)綜上所述，本案事證明確，被告乙○○所辯均非可採，其販
    賣第一級毒品犯行堪以認定，應依法論科。
、論罪部分：
一、按被告行為後法律有變更者，適用行為時之法律，但行為後
    之法律有利於行為人者，適用最有利於行為人之法律，刑法
    第二條第一項定有明文。而行為後法律有變更者，依刑法第
    二條第一項之規定為新舊法之比較時，應就罪刑有關之一切
    情形，比較其全部結果，而為整體之適用新法或舊法，不能
    割裂而分別適用有利益之條文（最高法院九十五年度台上字
    第六四八三號判決要旨參照）。本件被告二人行為後，毒品
    危害防制條例已於九十八年五月二十日修正公布第四條、第
    十一條、第十一條之一、第十七條、第二十五條，並自公布
    後六個月即九十八年十一月二十日生效施行（九十八年六月
    二十五日臺灣高等法院暨所屬法院因應新修正毒品危害防制
    條例施行法律問題研討會會議結論參考），其中被告等行為
    時之毒品危害防制條例第四條第一項、第二項、第十七條分
    別規定為：「製造、運輸、販賣第一級毒品者，處死刑或無
    期徒刑；處無期徒刑者，得併科新臺幣一千萬元以下罰金。
    」、「製造、運輸、販賣第二級毒品者，處無期徒刑或七年
    以上有期徒刑，得併科新臺幣七百萬元以下罰金。」、「犯
    第四條第一項至第四項、第五條第一項至第四項前段、第六
    條第一項至第四項、第七條第一項至第四項、第八條第一項
    至第四項、第十條或第十一條第一項、第二項之罪，供出毒
    品來源，因而破獲者，得減輕其刑。」，前開條文修正後分
    別規定為：「製造、運輸、販賣第一級毒品者，處死刑或無
    期徒刑；處無期徒刑者，得併科新臺幣二千萬元以下罰金。
    」、「製造、運輸、販賣第二級毒品者，處無期徒刑或七年
    以上有期徒刑，得併科新臺幣一千萬元以下罰金。」、「犯
    第四條至第八條、第十條或第十一條之罪，供出毒品來源，
    因而查獲其他正犯或共犯者，減輕或免除其刑。」，並於第
    十七條第二項增列「犯第四條至第八條之罪於偵查及審判中
    均自白者，減輕其刑。」。查，本件被告甲○○於原審及本
    院審理時均自白，有修正後毒品危害防制條例第十七條第二
    項減輕其刑規定之適用，而修正後毒品危害防制條例第四條
    第二項之規定，僅在得併科之罰金刑部分，較修正前同條項
    規定有所提高，經整體比較結果，自以適用修正後毒品危害
    防制條例之規定較有利於被告甲○○。而被告乙○○所犯販
    賣第一級毒品部分，因於偵查及審判中均否認犯行，並無適
    用修正後毒品危害防制條例第十七條之情形，故單就該條例
    修正前後之第四條第一項比較結果，自以適用修正前毒品危
    害防制條例規定較為有利於被告乙○○。
二、核被告甲○○所為，就上開事實壹之一之四次犯行，均係犯
    修正前毒品危害防制條例第四條第二項之販賣第二級毒品罪
    ；就上開事實壹之二之(一)之犯行，係犯刑法第三百三十七條
    之侵占遺失物罪、槍砲彈藥刀械管制條例第十二條第四項之
    未經許可持有子彈罪；就上開事實壹之二之(二)之犯行，係犯
    槍砲彈藥刀械管制條例第八條第四項之未經許可持有可發射
    子彈具有殺傷力之槍枝罪、同條例第十二條第四項之未經許
    可持有子彈罪；就上開事實壹之三之犯行，係犯毒品危害防
    制條例第十條第一項之施用第一級毒品罪，及同條第二項之
    施用第二級毒品罪。其販賣安非他命，及施用海洛因、甲基
    安非他命前後之持有各該毒品行為，分別為其販賣或施用之
    高度行為所吸收，均不另論罪。被告甲○○上開事實壹之二
    之(一)所犯，係以一個行為同時觸犯刑法第三百三十七條之侵
    占遺失物罪、槍砲彈藥刀械管制條例第十二條第四項之未經
    許可持有子彈罪；其上開事實壹之二之(二)所犯，係以一個行
    為同時觸犯槍砲彈藥刀械管制條例第八條第四項之未經許可
    持有可發射子彈具有殺傷力之槍枝罪、同條例第十二條第四
    項之未經許可持有子彈罪；其上開事實壹之三所犯，係以一
    個行為同時觸犯毒品危害防制條例第十條第一項之施用第一
    級毒品罪、同條第二項之施用第二級毒品罪，應分別依刑法
    第五十五條想像競合犯之規定，就其上開事實壹之二之(一)所
    犯，從一重論以槍砲彈藥刀械管制條例第十二條第四項之未
    經許可持有子彈罪處斷；就其上開事實壹之二之(二)所犯，從
    一重論以槍砲彈藥刀械管制條例第八條第四項之未經許可持
    有可發射子彈具有殺傷力之槍枝罪處斷；就其上開事實壹之
    三所犯，從一重論以毒品危害防制條例第十條第一項之施用
    第一級毒品罪處斷。檢察官起訴意旨認被告甲○○上開事實
    壹之三觸犯之毒品危害防制條例第十條第一項之施用第一級
    毒品罪、同條第二項之施用第二級毒品罪，為數罪併罰關係
    ，容有誤會。又修正後毒品危害防制條例第十七條第二項有
    關「於偵查及審判中均自白」之減輕規定，固係指被告於偵
    查中歷次之陳述，曾經自白，且於各審級審判中歷次之陳述
    ，曾經自白而言（臺灣高等法院九十八年度第三次刑事庭庭
    長法律問題研討會決議參照）。惟按上開減輕規定，其立法
    目的，在為使製造、販賣或運輸毒品案件之刑事訴訟程序儘
    早確定，鼓勵被告自白認罪，開啟其自新之路，對製造、販
    賣或運輸毒品罪之被告於偵查及審判中均自白者，增列應減
    輕其刑之規定，採行寬厚之刑事政策。然毒品危害防制條例
    係於九十八年五月二十日修正公布，並自公布後六個月即九
    十八年十一月二十日生效施行，已如上述。是以，若於上開
    法律修正施行之過渡期間內嚴格貫徹被告於偵查及審判中均
    自白之罪責減輕事由，將使不知有上述減刑規定之被告雖於
    上開毒品危害防制條例修正施行前之偵查中否認犯行，縱於
    該條例修正施行後之審判中自白犯行，亦難獲前揭減刑之寬
    典，自顯非上開條文立法之本旨。故本院認為符前開修法之
    寬厚刑事政策意旨，應認被告於上開修正條文施行前之偵查
    中雖否認犯罪，惟於施行後之審判中已為自白之陳述，亦應
    有前揭減刑規定之適用。查被告甲○○雖於偵查中否認販賣
    第二級毒品犯行，惟本案係經檢察官於九十八年四月三十日
    提起公訴，並於同年五月六日繫屬於原審法院，是被告於偵
    查階段，上開減刑規定既尚未修正公布，自無從得認被告已
    知渠等有適用上開減刑規定之情。故被告嗣於原審及本院審
    判中為認罪之陳述，應認符合毒品危害防制條例第十七條第
    二項之減輕其刑規定。是被告甲○○就上開四次販賣第二級
    毒品犯行，均應依修正後毒品危害防制條例第十七條第二項
    之規定，各減輕其刑。另被告甲○○所為上開事實壹之二之
    (二)犯行，係在警方未發覺其犯罪前，主動自首而接受裁判並
    報繳其持有之全部槍砲、彈藥，業據證人證人陳智瀅、吳政
    益於原審供證在卷，應依槍砲彈藥刀械管制條例第十八條第
    一項之規定減輕其刑。被告甲○○上開所犯四次販賣第二級
    毒品罪（即如附表一編號1至4）、未經許可持有子彈罪（即
    如附表一編號5）、未經許可持有可發射子彈具有殺傷力之
    槍枝罪（即如附表一編號6）及施用第一級毒品罪（即如附
    表一編號8），犯意各別，行為互殊，應予分論併罰。
三、核被告乙○○所為，係犯修正前毒品危害防制條例第四條第
    一項之販賣第一級毒品罪。其持有海洛因之行為，為其販賣
    之高度行為所吸收，不另論罪。又其有如事實欄所載之前案
    及執行紀錄，有本院被告前案紀錄表一份在卷可參，其於徒
    刑執行完畢後，五年以內故意再犯上開有期徒刑以上之罪，
    為累犯，應依刑法第四十七條第一項之規定加重其刑（惟販
    賣第一級毒品罪之法定本刑為死刑、無期徒刑部分依法不得
    加重）。被告乙○○所犯販賣第一級毒品罪，其交易毒品之
    份量僅1次，所得財物亦僅1千元，且其販賣情節遠較長期販
    賣毒品之「大盤」、「中盤」毒販輕微，此前除施用毒品及
    竊盜外，尚無其他犯行，並非素行乖戾之輩，其因一時失慮
    而挺而走險，致觸犯重典（販賣第一級毒品罪之最輕法定本
    刑為無期徒刑），觀其上揭犯罪情況，依一般之客觀情形，
    縱量處最低刑，仍嫌過重，尚堪憫恕，爰依刑法第五十九條
    之規定，酌量減輕其刑，並就法定刑得併科罰金部分依先加
    後減之。
肆、上訴駁回部分
一、被告甲○○部分：
    原審就被告甲○○所犯如附表一編號5、8部分，認罪證明確
    ，因而適用槍砲彈藥刀械管制條例第十二條第四項、毒品危
    害防制條例第十條第一項、第二項、刑法第十一條前段、第
    三百三十七條、第五十五條、第四十二條第三項等規定，並
    審酌被告甲○○坦承犯行之犯後態度等一切情狀，分別量處
    如附表一編號5、8所示之刑，併就如附表一編號5 併科罰金
    部分諭知易服勞役之折算標準，並以扣案之海洛因一包（淨
    重三點零五公克，空包裝重零點三四公克，純質淨重零點八
    二公克）、甲基安非他命三包（含三個塑膠袋及三個標籤之
    總重量三點一七八公克、驗餘含三個塑膠袋及三個標籤之總
    重量為三點一○九公克），分別為查獲之第一級、第二級毒
    品，且包裝袋與裝盛之毒品無法完全析離，裝盛甲基安非他
    命之包裝袋上則有標籤附著其上，均依毒品危害防制條例第
    十八條第一項前段宣告沒收銷燬，及電子磅秤一台、吸食器
    一組、玻璃球四顆、塑膠鏟管三支，均為被告甲○○所有、
    供其施用第一級、第二級毒品所用之物，依刑法第三十八條
    第一項第二款之規定宣告沒收，經核並無不合。檢察官上訴
    意旨僅指摘原審關於甲○○所犯各罪定應執行刑部分不當，
    並未指明上開各罪所量處之刑度有何違法或不當，顯係就原
    審刑罰裁量職權之行使而為指摘，為無理由，應予駁回。
二、被告乙○○部分：
    原審就被告乙○○所為販賣第一級毒品之犯行，認罪證明確
    ，因而適用修正前毒品危害防制條例第四條第一項、刑法第
    二條第一項、第十一條前段、第四十七條第一項、第五十九
    條等規定，並審酌被告乙○○明知毒品戕害身心，尚販賣海
    洛因與林嘉保，惟販賣毒品數量不多，危害程度尚非甚廣，
    及其犯後否認犯行之態度等一切情狀，判處有期徒刑十五年
    二月，並以扣案之含0000000000號SIM 卡行動電
    話一具，為被告乙○○所有，供其販賣第一級毒品所用之物
    ，依毒品危害防制條例第十九條第一項宣告沒收（因已扣案
    ，無全部或一部不能沒收之問題，故不另諭知如全部或一部
    不能沒收時應追徵其價額），及販賣海洛因所得一千元，為
    其販賣第一級毒品所得之財物，雖未扣案，仍應依毒品危害
    防制條例第十九條第一項宣告沒收，如全部或一部不能沒收
    時，以其財產抵償之，另扣案之行動電話二具（其中一具含
    有SIM 卡門號為0000000000號）、現金四千一百
    元，業經被告乙○○否認與上開數起犯罪事實有關，本件既
    無證據證明被告乙○○所述不符，此等扣案物品亦非違禁物
    ，爰不宣告沒收，經核並無不當。檢察官上訴意旨雖以被告
    乙○○係利用販毒牟利，其情節並非僅止於吸毒者友儕間為
    求互通有無之有償轉讓而已，其販賣第一級毒品之所為，除
    戕害國人生命及身體健康，嚴重破壞社會秩序外，更視政府
    大力掃蕩毒品之決心於無物，再就其犯後始終矢口否認有何
    販賣第一級毒品犯行，未見悔意等情觀之，其客觀之犯行及
    主觀之惡性，實難認有何可憫恕之處，應無適用刑法五十九
    條規定酌減其刑之餘地等語。惟按刑法第五十九條規定，犯
    罪之情狀可憫恕者，得酌量減輕其刑，同法第五十七條規定
    ，科刑時應審酌一切情狀，尤應注意左列事項(共十款)為科
    刑重輕之標準，兩條適用上固有區別，惟所謂「犯罪之情狀
    」與「一切情形」云云，並非有截然不同之領域，於裁判上
    酌減其刑時，應就犯罪一切情狀（包括第五十七條所列舉之
    十款事項)，予以全盤考量，審酌其犯罪有無可憫恕之事由
    （即判例所稱有特殊之原因與環境等等，在客觀上足以引起
    一般同情，以及宣告法定低度刑，是否猶嫌過重），以為判
    斷。故適用第五十九條酌量減輕其刑時，並不排除第五十七
    條所列舉十款事由之審酌，惟其程度應達於確可憫恕，始可
    予以酌減，最高法院七十年度第六次刑事庭會議決議參照。
    查原判決就被告所犯販賣第一級毒品罪部分，業已於理由欄
    內敘明其販賣海洛因數量僅零點一公克，不法所得亦僅一千
    元，危害程度顯非甚廣，與大量散播毒品之大盤、中盤毒販
    顯然有別，其犯罪情狀顯有可憫恕之處，縱科以法定最低刑
    度仍嫌過重等，即已就被告犯罪動機、方法以外之特殊原因
    與環境等等予以審認後，始依刑法第五十九條予以酌減，自
    難謂有何不當之處。是檢察官猶執前詞指摘原判決此部分不
    當，為無理由，應予駁回。
伍、撤銷改判部分
    原判決對被告甲○○所犯如附表一編號1至4、6、7部分予以
    論科，固非無見。惟查：(一)被告甲○○所犯如附表一編號1
    至4之販賣第二級毒品罪，均符合毒品危害防制條例第十七
    條第二項之減刑規定，已如前述，原判決認被告此部分無上
    開法條減輕其刑規定之適用，並比較新舊法結果，依修正前
    毒品危害防制條例第四條第二項規定論處，容有未當。(二)被
    告甲○○雖經警先後於九十八年二月十二日下午三時五十分
    許，查獲改造手槍一枝（槍枝管制編號為00000000
    00號）、不具殺傷力之非制式子彈一顆，及於九十八年三
    月二十四日下午二時五十分許，查獲改造手槍一枝（槍枝管
    制編號為0000000000號）、具有殺傷力之非制式
    子彈一顆（即如附表一編號6、7），惟上開槍彈係其同時購
    入，而分別藏放等情，業據被告甲○○坦認在卷，檢察官起
    訴亦認被告甲○○持有上開槍、彈行為，係以一行為同時觸
    犯各該規定，而認應適用刑法第五十五條想像競合犯之規定
    ，從一重處理，原判決未敘明認定被告係先後二個持有行為
    之依據為何，顯有認定事實未依憑卷證資料之違失。檢察官
    上訴指摘原判決量定之執行刑過輕，雖無理由，然原判決既
    有上述可議之處，自屬無法維持，應由本院將原判決此部分
    撤銷改判。爰審酌被告甲○○前有毒品前科，有本院被告前
    案紀錄表可按，素行不佳，其有施用毒品之惡習，明知毒品
    戕害身心至鉅，猶販賣安非他命予他人施用，惟其各次販賣
    毒品數量不多，危害程度尚非嚴重，及其持有具有殺傷力之
    改造手槍、子彈，足生潛在危害於社會治安，暨犯後坦承犯
    行，並帶同警方起出槍、彈，態度良好等一切情狀，分別量
    處如附表一編號1至4、6所示之刑，及就編號6併科罰金部分
    諭知易服勞役之折算標準，並與前開上訴駁回（如附表一編
    號5、8部分）之主刑部分定應執行有期徒刑十一年，併科罰
    金新臺幣五萬二千元，及就併科罰金部分諭知易服勞役之折
    算標準。被告甲○○四次販賣安非他命所得分別為七千元（
    二次）、二千元、三千五百元（共計一萬九千五百元），為
    其販賣第二級毒品所得之財物，雖未扣案，仍應於各次販賣
    毒品罪下，依毒品危害防制條例第十九條第一項宣告沒收，
    如全部或一部不能沒收時，以其財產抵償之，及扣案之改造
    手槍二枝（各含彈匣一個，槍枝管制編號分別為00000
    00000號、0000000000號），均為違禁物，
    應依刑法第三十八條第一項第一款之規定宣告沒收。另扣案
    之分裝袋一批、監視鏡頭一組、行動電話四具（其中含有
    SIM卡者有三具，行動電話號碼分別為000000000
    0號、0000000000號、0000000000號
    ）等物，業經被告甲○○否認與上開數起犯罪事實有關，本
    件既無證據證明被告甲○○所述不符，此等扣案物品亦非違
    禁物，爰不宣告沒收。另本件被告甲○○用以聯絡前揭販毒
    事宜使用之門號0000000000號、0000000
    000號行動電話及SIM卡均未扣案，檢察官亦未提出證據
    證明該行動電話及SIM卡均為被告甲○○所申辦而屬被告甲
    ○○所有，自不得對該等行動電話及SIM卡沒收之諭知。
據上論斷，應依刑事訴訟法第三百六十九條第一項前段、第三百
六十八條、第三百六十四條、第二百九十九條第一項前段，毒品
危害防制條例第四條第二項（修正後）、第十條第一項、第二項
、第十七條第二項（修正後）、第十九條第一項，槍砲彈藥刀械
管制條例第八條第四項、第十二條第四項、第十八條第一項，刑
法第二條第一項、第十一條前段、第五十五條、第四十二條第三
項、第五十一條第五款、第七款、第三十八條第一項第一款、第
二款，刑法施行法第一條之一，判決如主文。
本案經檢察官劉靜婉到庭執行職務。
中    華    民    國    99    年    5     月    20    日
            刑事第二十一庭審判長法  官  蔡聰明
                                法  官  趙文
                                法  官  楊力進
以上正本證明與原本無異。
如不服本判決，應於收受送達後十日內向本院提出上訴書狀，其
未敘述上訴之理由者並得於提起上訴後十日內向本院補提理由書
（均須按他造當事人之人數附繕本）「切勿逕送上級法院」。
                                書記官  彭威翔
中    華    民    國    99    年    5     月    21    日
附表一（被告甲○○部分）：
┌──┬──────────┬────────────────────────────────────────┐
│編號│犯罪事實            │                    宣                  告                  刑                  │
│    │                    ├───────────────┬────────────────────────┤
│    │                    │          主       刑         │            從          刑                      │
├──┼──────────┼───────────────┼────────────────────────┤
│ 1  │事實欄壹之一之(一)    │甲○○販賣第二級毒品，處有期徒│未扣案因販賣第二級毒品所得之新臺幣柒仟元沒收，如│
│    │                    │刑陸年。                      │全部或一部不能沒收時，以其財產抵償之。          │
├──┼──────────┼───────────────┼────────────────────────┤
│ 2  │事實欄壹之一之(二)    │甲○○販賣第二級毒品，處有期徒│未扣案因販賣第二級毒品所得之新臺幣柒仟元沒收，如│
│    │                    │刑陸年。                      │全部或一部不能沒收時，以其財產抵償之。          │
├──┼──────────┼───────────────┼────────────────────────┤
│ 3  │事實欄壹之一之(三)    │甲○○販賣第二級毒品，處有期徒│未扣案因販賣第二級毒品所得之新臺幣貳仟元沒收，如│
│    │                    │刑陸年。                      │全部或一部不能沒收時，以其財產抵償之。          │
├──┼──────────┼───────────────┼────────────────────────┤
│ 4  │事實欄壹之一之(四)    │甲○○販賣第二級毒品，處有期徒│未扣案因販賣第二級毒品所得之新臺幣參仟伍佰元沒收│
│    │                    │刑陸年。                      │，如全部或一部不能沒收時，以其財產抵償之。      │
├──┼──────────┼───────────────┼────────────────────────┤
│ 5  │事實欄壹之二之(一)    │甲○○未經許可，持有子彈，處有│                                                │
│    │                    │期徒刑參月，併科罰金新臺幣伍仟│                                                │
│    │                    │元，罰金如易服勞役，以新臺幣壹│                                                │
│    │                    │仟元折算壹日。                │                                                │
├──┼──────────┼───────────────┼────────────────────────┤
│ 6  │事實欄壹之二之(二)    │甲○○未經許可，持有可發射子彈│扣案之改造手槍貳枝（各含彈匣壹個，槍枝管制編號分│
│    │                    │具有殺傷力之槍枝，處有期徒刑貳│別為0000000000、0000000000號│
│    │                    │年，併科罰金新臺幣伍萬元，罰金│）沒收。                                        │
│    │                    │如易服勞役，以新臺幣壹仟元折算│                                                │
│    │                    │壹日。                        │                                                │
├──┼──────────┼───────────────┼────────────────────────┤
│ 7  │原判決事實欄壹之二之│                              │                                                │
│    │（三），即警方於98年│                              │                                                │
│    │3月24日下午2 時50分 │                              │                                                │
│    │許之改造手槍一枝及子│                              │                                                │
│    │彈1顆部分，原審另論 │                              │                                                │
│    │以未經許可，持有可發│                              │                                                │
│    │射子彈具有殺傷力之槍│                              │                                                │
│    │枝罪，惟此部分與前開│                              │                                                │
│    │編號6部分係一行為而 │                              │                                                │
│    │持有，具有想像競合關│                              │                                                │
│    │係，從一重而僅以一罪│                              │                                                │
│    │論處                │                              │                                                │
├──┼──────────┼───────────────┼────────────────────────┤
│ 8  │事實欄壹之三        │甲○○施用第一級毒品，處有期徒│扣案之海洛因壹包（淨重參點零伍公克，空包裝重零點│
│    │                    │刑捌月。                      │參肆公克，純質淨重零點捌貳公克）、甲基安非他命參│
│    │                    │                              │包（含參個塑膠袋及參個標籤之總重量為參點壹柒捌公│
│    │                    │                              │克、驗餘含參個塑膠袋及參個標籤之總重量為參點壹零│
│    │                    │                              │玖公克）均沒收銷燬；扣案之電子磅秤壹台、吸食器壹│
│    │                    │                              │組、玻璃球肆顆、塑膠鏟管參支均沒收。            │
└──┴──────────┴───────────────┴────────────────────────┘
附錄本判決論罪科刑法條：
修正前毒品危害防制條例第4 條第1項、第2項
製造、運輸、販賣第一級毒品者，處死刑或無期徒刑；處無期徒
刑者，得併科新臺幣1,000 萬元以下罰金。
製造、運輸、販賣第二級毒品者，處無期徒刑或7 年以上有期徒
刑，得併科新臺幣700 萬元以下罰金。
毒品危害防制條例第4 條第2項
製造、運輸、販賣第二級毒品者，處無期徒刑或7 年以上有期徒
刑，得併科新臺幣1,000 萬元以下罰金。
毒品危害防制條例第10條第1項、第2項
施用第一級毒品者，處6 月以上5 年以下有期徒刑。
施用第二級毒品者，處3 年以下有期徒刑。
槍砲彈藥刀械管制條例第8 條第4 項
未經許可，持有、寄藏或意圖販賣而陳列第1 項所列槍枝者，處
3 年以上10年以下有期徒刑，併科新臺幣700 萬元以下罰金。
槍砲彈藥刀械管制條例第12條第4 項
未經許可，持有、寄藏或意圖販賣而陳列子彈者，處5 年以下有
期徒刑，併科新台幣300 萬元以下罰金。
中華民國刑法第337條
意圖為自己或第三人不法之所有，而侵占遺失物、漂流物或其他
離本人所持有之物者，處5 百元以下罰金。

司法院資訊處製作；財團法人民間司法改革基金會備份。
